【裁判字號】    99,交上易,801
【裁判日期】    990702
【裁判案由】    過失傷害
【裁判全文】
臺灣高等法院臺中分院刑事判決       99年度交上易字第801號
上  訴  人
即  被  告  甲○○
上列上訴人因過失傷害案件，不服臺灣臺中地方法院99年度交易
字第22號中華民國99年4月29日第一審判決（起訴案號：臺灣臺
中地方法院檢察署98年度偵字第23935號），提起上訴，本院判
決如下：
    主  文
上訴駁回。
    理  由
一、按不服地方法院之第一審判決而上訴者，須提出上訴書狀，
    並應敘述具體理由，此為上訴必備之程式；其所提出之書狀
    未敘述上訴理由，或僅曾以言詞陳述上訴理由者，均應於上
    訴期間屆滿後二十日內補提理由書於第一審法院；第一審法
    院經形式審查，認逾期未補提上訴理由者，應定期間命補正
    ，逾期未補正者，為上訴不合法律上之程式，應以裁定駁回
    ；倘已提出上訴理由，但所提非屬具體理由者，則由第二審
    法院以上訴不合法律上之程式，判決駁回；以上於刑事訴訟
    法第350條、第361條、第362條、第367條定有明文。而所謂
    「具體理由」，必係依據卷內既有訴訟資料或提出新事證，
    指摘或表明第一審判決有何採證、認事、用法或量刑等足以
    影響判決本旨之不當或違法，而構成應予撤銷之理由，始克
    當之；倘僅泛言原判決認定事實錯誤、違背法令、量刑失之
    過重或輕縱，而未依上揭意旨指出具體事由，或形式上雖已
    指出具體事由，然該事由縱使屬實，亦不足以認為原判決有
    何不當或違法者，皆難謂係具體理由（最高法院97年臺上字
    第892號刑事判決意旨參照）。又所謂「應敘述具體理由」
    ，指就不服判決之理由為具體之敘述而非空泛之指摘而言，
    亦有最高法院98年度臺上字第2605號裁判意旨可資參照。
二、本案上訴人即被告（以下稱被告）甲○○不服原審判決提起
    上訴，其上訴理由狀所載理由，係以：「本人有自首，述出
    發生事故，非無自首，請庭上做主。」等語為由提起上訴。
    惟查：原審判決已載明一被告被訴犯過失傷害罪，已據證人
    即告訴人乙○○於警詢中指證明確，且乙○○因本件車禍受
    有第三腰椎壓迫性骨折、左遠端橈骨骨折、左側橈骨閉鎖性
    骨折、腰椎（第三節）閉鎖性骨折、右側膝部挫傷及擦傷、
    左側肘部挫傷及擦傷等傷害，有「澄清綜合醫院」出具之診
    斷證明書二件在卷可稽。二又本件車禍發生地點，雙方車輛
    所行之道路均未劃設標線、標誌，無分向設施、未繪設車道
    線，路口無號誌，兩向道路顯無幹、支線之劃分等，有道路
    交通事故現場圖一份及現場照片四幀在卷可憑；復按汽汽車
    行經無號誌之交岔路口時，應減速慢行，作隨時停車之準備
    ，並應注意車前狀況，隨時採取必要之安全措施，又車輛行
    至無號誌之交岔路口，且未劃分幹、支線道、車道數相同時
    ，轉彎車應暫停讓直行車先行；如同為直行車或轉彎車者，
    左方車應暫停讓右方車先行，道路交通安全規則第93條第1
    項第2款、第94條第3項及第102條第1項第2款分別定有明文
    。被告騎乘機車自應遵守上開規定，參以當時天候晴、日間
    有自然光線、路面舖裝柏油、乾燥、無缺陷、無障礙物、視
    距良好等一切情狀，並無不能注意之情事，有道路交通事故
    調查報告表(一)、(二)各在卷可稽，竟疏未注意其右前方適有乙
    ○○騎乘車牌號碼BLN-065號重型機車，沿漢成六街直行前
    至漢成街口之狀況，更疏未採取減速慢行、作隨時停車準備
    之安全措施，猶貿然行駛穿越路口，二車乃因而於上開路口
    處發生碰撞，使乙○○受有上揭傷害，被告自應負過失責任
    ，且此過失行為與乙○○所受傷害間，具有相當因果關係。
    而乙○○騎乘機車行經上開路口，雖疏未注意減速慢行並注
    意車前狀況，而與有過失，然此仍無解於被告上開過失責任
    之認定，復因乙○○所騎駛之重型機車為右方車而具有優先
    路權，是被告之過失為肇事之主因，乙○○之過失則為肇事
    之次因，此經送由臺灣省臺中市區車輛行車事故鑑定委員會
    鑑定之結果，同認：「甲○○駕駛重型機車行至無號誌交岔
    路口未讓右方車先行，為肇事主因」、「乙○○駕駛機車行
    經無號誌交岔路口疏未減速慢行，為肇事次因」，有該會99
    年3月10日中市行字第0995400721一號函附之鑑定意見書一
    份在卷可考。三此外，復有「車籍查詢-基本資料詳細畫面
    」、「證號查詢機車駕駛人」各一件、車損照片共計十幀在
    卷可佐，是被告犯過失傷害罪，事證明確，洵足認定。四再
    查，被告肇事後並未報案，乃係由姓名不詳路人通報警方等
    情，已據被告於原審法院審理時陳明在卷，且警員據報到達
    現場處理時，係不詳姓名之在場路人向最初到場之員警劉文
    海指稱蹲在騎樓處之被告即為騎乘機車肇事之人，警方乃獲
    悉被告為肇事者，被告並未於有偵查犯罪職權之機關或個人
    發覺其犯罪前，自動向前往現場處理車禍之員警劉文海坦承
    肇事，即核與自首構成要件不符等情，亦據證人劉文海警員
    於原審法院審理中結證屬實，是被告並無刑法第62條前段自
    首規定之適用。五復審酌被告之素行，過失之程度為肇事之
    主因，乙○○所受普通傷害之程度非輕，被告犯罪後否認犯
    行，未與乙○○達成和解之態度等一切情狀，量處有期徒刑
    三月，並諭知易科罰金之折算標準之事實認定，核無違誤，
    量刑亦稱妥適。是被告上開上訴理由所指顯非提起上訴之具
    體理由，應認被告之上訴違背法律上之程式。
三、綜上所述，被告之上訴理由，不能認係依據卷內訴訟資料指
    摘或表明第一審判決有何採證、認事、用法或量刑等足以影
    響判決本旨之不當或違法，而構成應予撤銷之具體事由，難
    謂上訴適法，上訴自屬違背法律上之程式，應予以駁回。爰
    依刑事訴訟法第367條前段、第372條不經辯論判決如主文。
中    華    民    國    99    年    7     月    2     日
            刑事第三庭    審判長法  官  王  增  瑜
                                法  官  吳  進  發
                                法  官  梁  堯  銘
以上正本證明與原本無異。
不得上訴。
                                書記官  陳  玫  伶
中    華    民    國    99    年    7     月    5     日

司法院資訊處製作；財團法人民間司法改革基金會備份。
